臺灣高等法院臺南分院民事判決
109年度勞上字第10號
上  訴  人  黃揮得  
            黃鄭幼梅
共      同
訴訟代理人  吳宏輝律師
複 代理 人  簡豪志律師
            李明峰律師
被 上訴 人  榮剛材料科技股份有限公司

法定代理人  王炯棻  

訴訟代理人  洪仁杰律師
上列當事人間請求損害賠償事件，上訴人對於中華民國109年3月
2日臺灣臺南地方法院第一審判決（107年度勞訴字第55號）提起
上訴，本院於109年10月21日言詞辯論終結，判決如下：
    主  文
上訴駁回。
第二審訴訟費用由上訴人負擔。
    事實及理由
一、本件上訴人主張：伊等之子黃輝吉自民國（下同）91年4月1
    日起受僱於被上訴人，在被上訴人經營電弧爐煉鋼廠擔任煉
    鋼部技術員，於92年間經被上訴人指派至粉塵集塵區連續工
    作長達約12年，未曾調動其職務，因煉鋼過程中，會產生含
    有高濃度金屬粉塵廢氣，顆粒微細，內含鐵、鋅、錳、鉛、
    鉻、銅、鎳、鎘等重金屬，且大部分煉鋼集塵灰皆超出毒性
    溶出標準，增加了罹患肺癌之風險，而被上訴人未依相關法
    令規定提供安全作業環境，致黃輝吉前往奇美醫療財團法人
    柳營奇美醫院（下稱柳營奇美醫院）治療時，已係肺腺癌末
    期，而於104年11月20日死亡。被上訴人未盡管理注意之責
    任，違反保護他人之規定，致黃輝吉病情惡化因而死亡，自
    應負損害賠償責任。黃輝吉之肺部疾病與其業務間有相當因
    果關係，應認定為職業災害。爰依勞動基準法（下稱勞基法
    ）第59條第4款、民法第487條之1第1項、第184條第2項、第
    227條第2項、第483條之1等規定，上訴人黃揮得請求被上訴
    人給付短少之職業災害補償新台幣（下同）15萬1,500元、
    醫療費用4萬3,590元、喪葬費用6萬2,500元、扶養費用52萬
    9,697元、精神慰撫金150萬元，共228萬7,287元及法定遲延
    利息；上訴人黃鄭幼梅得請求短少給付職業災害補償15萬1,
    500元、醫療費用4萬3,590元、喪葬費用6萬2,500元、扶養
    費用62萬5,254元、精神慰撫金150萬元，共238萬2,844元及
    法定遲延利息等語。原審為上訴人敗訴之判決，上訴人聲明
    不服，提起上訴。並上訴聲明：㈠原判決廢棄。㈡被上訴人應
    給付上訴人黃揮得228萬7,287元，給付上訴人黃鄭幼梅238
    萬2,844元，及均自起訴狀繕本送達翌日即107年5月17日起
    至清償日止，按週年利率百分之5計算之利息。㈢願供擔保請
    准宣告假執行。
二、被上訴人則以：黃輝吉死亡原因為肺腺癌末期、肺炎，屬普
    通疾病死亡，勞動部勞工保險局認定並非職業病致死，上訴
    人自無請求職業災害補償之權利。又依勞基法第61條規定，
    職災補償時效期間為2年，黃輝吉係於104年11月20日死亡，
    至106年11月19日即已屆滿2年，上訴人遲至107年5月9日始
    提起本件訴訟，已逾2年時效期間。雖上訴人曾於106年8月2
    日向臺南市政府申請勞資爭議協調，可視為民法第129條規
    定因請求而生中斷時效之結果，但上訴人並未在請求後（即
    106年8月2日）6個月內（即107年2月1日）起訴，依民法第1
    30條規定，視為不中斷。從而，上訴人之請求權已罹於時效
    等語，資為抗辯。並答辯聲明： ㈠上訴駁回。㈡如受不利判
    決，願供擔保，請准宣告免為假執行。
三、兩造不爭執事項：
  ㈠上訴人黃揮得、黃鄭幼梅係黃輝吉之父、母，黃輝吉於104
　  年11月20日死亡，上訴人二人係其法定繼承人（調解卷第21
　  頁）。
  ㈡黃輝吉自91年4月1日起至104年11月20日止，在被上訴人煉
    鋼部擔任技術員，近5年之工作內容如下（原審調字卷第25
    、27頁）：
    1.99年11月21日至103年1月20日工作內容為煉鋼集塵區集塵
      灰清理工作。
    2.103年1月21日至104年4月13日工作內容為金相實驗室試片
      研磨及生產技術部辦公室文件資料整理。
    3.104年4月14日至104年8月2日工作內容為技術大樓周邊環
      境清掃。
    4.104年8月3日至104年11月20日工作內容為精整部辦公室吊
      牌貼紙製作。
  ㈢上訴人黃揮得於105年1月5日向勞動部勞工保險局（下稱勞工
    保險局）申請黃輝吉之死亡給付，並於同年2月1日領取勞工
    保險普通疾病死亡給付106萬500元（原審卷一第127、128、
    307、308頁）。
  ㈣上訴人黃揮得於105年2月27日向勞工保險局申請職業傷害身
    故給付，經該局105年5月13日保職命字第10560173670號函
    說明黃輝吉非在煤焦爐廢氣區工作，不致於引起肺癌，又於
    107年1月31日勞職授字第1070200264號函，說明本案經送職
    業疾病鑑定委員會鑑定黃輝吉所罹患肺腺癌為「非屬職業疾
    病或執行職務所致疾病」，由勞工保險局107年2月8 日保職
    命字第10760049100號函核定按普通疾病死亡發給給付。
  ㈤上訴人黃揮得106年8月2日向臺南市政府勞工局，對被上訴 
　  人請求職災死亡補償300萬元，申請勞資爭議調解，兩造於
　  同年8月9日進行調解，調解未成立。
  ㈥上訴人曾於106 年11月10日寄送存證信函與被上訴人，請求
    被上訴人於文到10日內各給付250萬元予上訴人二人；嗣上
    訴人二人於107年5月9日對被上訴人提起本件訴訟。 
四、兩造爭執事項：
  ㈠上訴人依職業災害勞工保護法第7條、勞基法第59條第4款，
    請求被上訴人給付職業災害死亡補償30萬3,000元，有無理
    由？
  ㈡上訴人等依民法第184條第2項、第227條第2項、第487條之1
    ，請求被上訴人給付醫療費用8萬7,180元、喪葬費用12萬5,
    000元、扶養費用各52萬9,697元、62萬5,254元、精神慰撫
    金各150萬元，有無理由？
　㈢本件是否罹於勞基法第59條、民法第184條所規定之2年時效
    ？
五、本院之判斷：
  ㈠黃輝吉罹患之肺腺癌與其工作環境無相當因果關係，不得謂
    其之死亡係職業災害：
　　黃輝吉自91年4月1日起至103年1月20日止，在被上訴人煉鋼
　  部擔任技術員，工作內容為煉鋼集塵區集塵灰清理工作。於
    103年1月7日至柳營奇美醫院因左側肋膜積水住院，於13日
    診斷出肺部腫瘤併發惡性肋膜積水。嗣因肺腺癌末期，而於
    104年11月20日死亡等情，為兩造所不爭執（見不爭執事項㈠
    、㈡），復有死亡證書、診斷證明書在卷可稽（見原審營勞
    調字卷第39至45頁），堪信為實。惟上訴人主張黃輝吉經被
    上訴人指派至粉塵集塵區連續工作長達約12年，長期暴露在
    含致肺癌高度風險之二氧化矽、三氧化硫、二氧化鈦及五氧
    化二釩等成分之集塵灰環境中，因此罹患肺腺癌併發肺炎死
    亡，與其工作環境具有相當之因果關係，當屬職業疾病。伊
    等依勞基法第59條第4款，請求被上訴人各給付短少之職業
    災害死亡補償15萬1,500元云云。然為被上訴人所否認，並
    以前揭情詞置辯。經查：
　⒈按勞工因遭遇職業災害而致死亡、殘廢、傷害或疾病時，雇
    主應依左列規定予以補償，勞基法第59條前段定有明文。又
    勞基法第59條所定職業災害補償，係為保障勞工，加強勞、
    雇關係、促進社會經濟發展之特別規定，性質上非屬損害賠
    償。且職業災害補償乃對受到「與工作有關傷害」之受僱人
    ，提供及時有效之薪資利益、醫療照顧及勞動力重建措施之
    制度，使受僱人及受其扶養之家屬不致陷入貧困之境，造成
    社會問題，其宗旨非在對違反義務、具有故意過失之雇主加
    以制裁或課以責任，而係維護勞動者及其家屬之生存權，並
    保存或重建個人及社會之勞動力，是以職業災害補償制度之
    特質採無過失責任主義，凡雇主對於業務上災害之發生，不
    問其主觀上有無故意過失，皆應負補償之責任，受僱人縱使
    與有過失，亦不減損其應有之權利（最高法院95年度台上字
    第2542號判決意旨參照）。至何謂「職業災害」，勞基法中
    未見規定，依勞工安全衛生法第2條第4項規定：「本法所稱
    職業災害，謂勞工就業場所之建築物、設備、原料、材料、
    化學物品、氣體、蒸氣、粉塵等或作業活動及其他職業上原
    因引起之勞工疾病、傷害、殘廢或死亡」。此固係就勞工安
    全衛生上之特殊考量，惟參酌其意旨可知，所謂職業災害，
    係指勞工因執行職務或從事與執行職務相牽連之行為，而發
    生之勞工之疾病、傷害、殘廢或死亡，兩者間具有相當因果
    關係，即屬當之。所謂相當因果關係，係以行為人之行為所
    造成之客觀存在事實，為觀察之基礎，並就此客觀存在事實
    ，依吾人智識經驗判斷，通常均有發生同樣損害結果之可能
    者，該行為人之行為與損害之間，即有相當因果關係（最高
    法院84年度台上字第2439號判決要旨參照）。故職業災害必
    須具備業務執行性及業務起因性。所謂業務執行性，係指勞
    工依勞動契約在雇主支配狀態提供勞務，勞工之行為是在執
    行職務中，此執行職務範圍，包括業務本身行為，及業務上
    附隨必要合理行為。業務起因性，係指伴隨勞工提供勞務所
    可能發生危險之現實化，且該危險之現實化為經驗法則一般
    通念上可認定。　
　⒉勞工保險局於105年5月13日以保職命字第10560173670號函說
    明欄載稱：「.....案經該局派員洽查，依據被上訴人提供
    之環境檢測分析資料、黃輝吉之職務經歷及健檢資料，連同
    被上訴人之陳述書及所附柳營奇美醫院、嘉義長庚醫院及成
    大醫學院附設醫院就醫病歷，全案卷資料送請本局特約職業
    醫學科專科醫師審查，據醫理見解略以，『集塵區為開放空
    間，不是在煤焦爐廢氣的區域；其有抽煙，每天1至2包，煙
    齡20年；且非在煤焦爐廢氣區工作，不致於引起肺癌。』據
    此，黃輝吉係屬普通疾病死亡，...」等語（見原審卷㈠第11
    1、112頁）。
　⒊勞動部於107年1月31日以勞職授字第1070200264號，說明該
    案送請職業疾病鑑定委員會委員進行第2次書面審查，計有1
    5位委員做出決定，其中1位委員認屬「職業疾病」，1位委
    員認屬「執行職務所致疾病」、13位委員認「非屬職業疾病
    或執行職務所致疾病」。依據職業災害勞工保護法第16條第
    2項規定，各委員意見相同者已達3分之2以上（即12位委員
    以上），鑑定決定黃輝吉所患肺腺癌為「非屬職業疾病或執
    行職務所致疾病」，其理由約略如下：「暴露之證據:集塵
    灰成分是三價鉻，但是集塵灰經處理之萃出液，其成分為六
    價鉻，兩者鉻的種類不一致;黃君（指黃輝吉，下同）從開
    始暴露至發病為11年，不符合『2009歐盟職業病診斷準則』職
    業性六價鉻暴露造成之肺癌所需15年最短誘導期。文獻一致
    性:文獻記載鉻暴露的肺癌病人，有較高比例為小細胞癌，
    本案為肺腺癌。」「集塵區經萃取之萃出液，判定其成分濃
    度如下，其中六價鉻超過2.5mg/L。查訪黃君同事則稱黃君
    有配戴口罩，但依據『2009歐盟職業病診斷準則』，職業性六
    價鉻暴露造成之肺癌，最短誘導期15年;鎳及化合物所造成
    之肺癌，最短的誘導期為15年。依上述資料，黃君工作11年
    並不符合『2009歐盟職業病診斷準則』所需的最短誘導期。黃
    君在發病前有抽菸習慣，且黃君工作僅11年未達『2009歐盟
    職業病診斷準則』所需最短誘導期15年，不建議認定為職業
    病。」「黃君從開始從事電弧爐集塵工作至發現罹患肺腺癌
    ，總共從事電爐灰集塵工作約11年，而電爐灰的成分中導致
    職業性肺癌較可能的致癌原因有鉻、鎳與二氧化矽。從『200
    9歐盟職業病診斷準則』來看，職業性六價鉻或鎳及其化合物
    暴露造成之肺癌，最短的誘導期15年；黃君並不符合『2009
    歐盟職業病診斷準則』，所需的最短誘導期。黃君本身有多
    年的抽菸史，工作暴露證據未達到可能致癌證據，難以認定
    為職業相關。」「黃君103年1月確診肺癌前暴露於可能致癌
    之粉塵約11年，肺腺癌早期不易由胸部X光檢查發現，發病
    時已是第四期，因此其誘導期應小於10年。不符時序性原則
    ，本案不建議認定為職業病。」「本次補充資料顯示，黃君
    上班期間，中午用餐場所與工作場所分開，公司提供個人防
    塵口罩以及可更換使用，黃君亦有配戴呼吸防護具。Dioxin
    目前無導致肺腺癌的人類流行病學證據。黃君有吸菸，未能
    排除干擾因子。綜上，不建議認定有足夠證據支持黃君之肺
    腺癌為職業暴露所致。」「黃君所患之『肺腺癌』，雖符合暴
    露在前罹病在後的時序性，但其暴露濃度仍在可容許的範圍
    內，工作場所和用餐場所亦分開，亦無其他同事罹患肺腺癌
    之證據，且其本身有吸菸史，建議不宜認定為職業疾病。」
    「此次新事證包括:㈠該廠戴奧辛毒性當量濃度皆小於排放標
    準。㈡依據所補充的文獻整理資料，戴奧辛在人類身上導致
    肺癌的證據尚不足，overall OR 小於2。㈢用餐區與勞工作
    業場所分開。㈣防護口罩發放領用紀錄(+)㈤結論:維持第1次
    審查意見，不建議認定為職業病。㈥第1次書面審查意見如下
    :1.工作並未導致顯著的致癌物暴露:⑴集塵灰區空氣中粉塵
    濃度未超標，間接推估致癌物六價鉻與鎳的濃度亦然，低於
    法定容許濃度。(2)雖然只有104年的集塵灰區環測資料，沒
    有理由顯示過去幾年此區域的作業環境存在顯著差異。(3)
    集塵灰區並無煤焦爐廢氣(coke oven emission)。2.黃君的
    肺癌誘導期稍短(約11年),不足歐盟為鉻與鎳所訂的15年。3
    .吸菸是可能的競爭因子(1)黃君對於吸菸量的說詞反覆，落
    差甚大。(2)建議採信最起始柳營奇美醫院胸腔科內科入院
    病摘，每日1至2包菸約20年。4.結論:黃君暴露不足且競爭
    因子強大，不建議認定為職業病。」等語（見原審卷㈠第325
    至332頁）。
　⒋又本件經原審送國立成功大學醫學院附設醫院（下稱成大院
　　）鑑定結果答覆如下：1.黃輝吉經過胸部X光、胸腔穿刺放
    液術、胸部電腦斷層、影像輔助胸腔鏡手術等檢查，其罹患
    肺腺癌之機率應為100%。若論其工作導致肺腺癌之機率，則
    低於50%；如有抽菸，但非習慣性抽煙，會影響罹患肺腺癌
    之機率（可能性）。2.誘導期為從暴露開始到疾病發生的時
    間，暴露期為疾病發生所需的暴露時間。根據2009歐盟職業
    病診斷準則，最短暴露期為疾病發生所需的最短暴露時間，
    短於此時間則暴露不太可能會造成疾病；最短誘導期為從暴
    露開始到疾病發生的最短時期，短於此時間則暴露不太可能
    會造成疾病。依被上訴人提供之工作環境工作檢測資料，不
    會縮短暴露期、誘導期之期間。3.勞工保險局之鑑定報告認
    定黃輝吉非職業疾病死亡，該鑑定報告之認定無與醫學文獻
    之記載、判斷相左之處等語，有病情鑑定報告書在卷可稽（
    見原審卷㈡第91、92頁）。
　⒌基上各鑑定結果相互參研，可知系爭集塵灰區為開放空間，
    空氣中粉塵濃度未超標，集塵灰經處理之萃出液成分之致癌
    物戴奧辛毒性、六價鉻與鎳等化合物的濃度亦低於法定容許
    濃度，而依據「2009歐盟職業病診斷準則」，職業性六價鉻
    、鎳及化合物暴露造成之肺癌，最短的誘導期為15年，短於
    此時間則暴露不太可能會造成疾病，黃輝吉在系爭集塵灰區
    工作11年並不符合「2009歐盟職業病診斷準則」所需的最短
    誘導期，工作暴露證據未達到可能致癌，況亦無其他相處在
    同樣環境下工作之同事罹患肺腺癌之證據，故難遽認定黃輝
    吉罹肺腺癌與職業暴露相關，亦即無業務之執行性及起因性
    可言，其罹患之肺腺癌與其工作環境無具有相當因果關係，
    自不得謂其之死亡係職業災害，故雇主即被上訴人自無須予
    以職業災害之補償。準此，上訴人依勞基法第59條第4款，
    請求被上訴人給付各短少之職業災害死亡補償15萬1,500元
    ，尚屬無據。
　⒍至上訴人主張勞工保險局職業疾病鑑定委員會第2次書面審
　　查時，各委員皆一再強調黃輝吉吸菸但記載差距甚大，鑑定
    報告係在吸菸史未釐清情形下所做成，上開成大醫院鑑定未
    說明得知黃輝吉有抽菸習性之判定方法，亦未記載其菸齡時
    間長度，逕指黃輝吉有抽菸習性，該鑑定報告明顯具有瑕疵
    云云。然查，勞工保險局職業疾病鑑定委員會及成大醫院等
    均係就黃輝吉暴露在系爭集塵灰區工作11年，其罹患之肺腺
    癌是否為空氣中粉塵含致癌成分所造成乙節而為鑑定，其鑑
    定結果認為黃輝吉罹肺腺癌與職業暴露無相關，此鑑定事項
    本與黃輝吉個人有無抽菸習性無涉，況眾所周知有抽菸習性
    者罹癌之機率較高，上開鑑定並無就黃輝吉有抽菸習性為罹
    肺腺癌之原因作出結論，難謂有何瑕疵。有關個人有無抽菸
    為其本人最為熟悉，則勞工保險局特約職業醫學專科醫師所
    審認黃輝吉有抽菸，每天1至2包，菸齡20年；長庚紀念醫院
    病程紀錄記載；無抽菸習慣；柳營奇美醫院入院護理評估記
    載:每日量1支，已吸1年；柳營奇美醫院門診病歷記載:1天1
    至2支；柳營奇美醫院Admission  Note記載:每天1至2包，
    菸齡20年等內容（見原審營勞調字卷第53頁、原審卷㈠第33
    、112、147、149、151頁）雖記載互有差距，顯然係根據黃
    輝吉個人前後不一之主訴而為記載，上訴人尚難執此遽認鑑
    定報告有瑕疵不實而要求再作鑑定，故上訴人上開主張，無
    可採取。
　㈡上訴人等依民法第184條第2項、第227條第2項、第487條之1
    ，請求被上訴人給付醫療費用8萬7,180元、喪葬費用12萬5,
    000元、扶養費用各52萬9,697元、62萬5,254元、精神慰撫
    金各150萬元，於法無據：
  ⒈按違反保護他人之法律，致生損害於他人者，負賠償責任。
    但能證明其行為無過失者，不在此限；受僱人服勞務，其生
    命、身體、健康有受危害之虞者，僱用人應按其情形為必要
    之預防。受僱人服勞務，因非可歸責於自己之事由，致受損
    害者，得向僱用人請求賠償。民法第184條、第483條之1、
    第487條之1第1項分別定有明文。次按雇主使勞工從事工作
    ，應在合理可行範圍內，採取必要之預防設備或措施，使勞
    工免於發生職業災害；勞工因職業災害所致之損害，雇主應
    負賠償責任。但雇主能證明無過失者，不在此限，職業安全
    衛生法第5條第1項、職業災害勞工保護法第7條分別定有明
    文。再按雇主於僱用勞工時，應施行體格檢查；對在職勞工
    應施行下列健康檢查：一、一般健康檢查。二、從事特別危
    害健康作業者之特殊健康檢查。三、經中央主管機關指定為
    特定對象及特定項目之健康檢查；雇主依前條體格檢查發現
    應僱勞工不適於從事某種工作，不得僱用其從事該項工作。
    健康檢查發現勞工有異常情形者，應由醫護人員提供其健康
    指導；其經醫師健康評估結果，不能適應原有工作者，應參
    採醫師之建議，變更其作業場所、更換工作或縮短工作時間
    ，並採取健康管理措施，職業安全衛生法第20條第1項、第2
    1條第1項分別定有明文。又民法第184條第2項前段之規定，
    違反保護他人之法律，致生損害於他人者，負賠償責任。所
    謂違反保護他人之法律者，係指以保護他人為目的之法律，
    亦即一般防止妨害他人權益或禁止侵害他人權益之法律而言
    ；或雖非直接以保護他人為目的，而係藉由行政措施以保
    障他人之權利或利益不受侵害者，亦屬之。惟仍須以行為人
    有違反該保護他人法律之行為並其違反保護他人法律之行為
    與損害之發生間有相當因果關係為必要（最高法院100年度 
    台上字第1012號民事判決意旨參照）。
  ⒉查黃輝吉自91年進入被上訴人工作時起至離職止，每年均由
    被上訴人安排接受健康檢查1次，而關於肺部檢查異常之部
    分，在黃輝吉於103年1月8日起至同年1月17日止，因支氣管
    及肺惡性腫瘤而進行左側胸腔鏡手術住院治療前，僅有98年
    間在柳營奇美醫院檢測出有拘束性氣管道疾病，其餘之年度
    健康檢查紀錄均顯示其肺部功能並無明顯異常，且其他從事
    同性質之員工並無罹患相同之疾病，黃輝吉並在成大醫院就
    診時自承工作時有戴N95口罩（髒了就換，有時半天就換了2
    個）、防塵衣等情，有柳營奇美醫院診斷證明書、病歷資料
    、成大醫院病歷被上訴人回覆說明資料整表、歷年來之健康
    檢查紀錄在卷可參（見原審營勞調字卷第41-54頁、原審卷㈠
    第174、201頁、第223-305頁），堪認屬實。參以被上訴人
    在黃輝吉於進行上開手術出院後，隨即將之調離集塵區之工
    作，而從事如兩造不爭執事項㈡⒉⒊⒋之工作，足認被上訴人就
    黃輝吉從事之工作，每年定期安排黃輝吉進行健康檢查，工
    作時亦規定需戴口罩、防塵衣以防止粉塵之吸入，並在黃輝
    吉確診後即將其調離集塵區之工作，實已採取必要之預防措
    施，使其免於發生職業災害，況黃輝吉之死亡並非職業災害
    ，如上所述，難認被上訴人有何過失或債務不履行可言，自
    不得遽斷黃輝吉之死亡與被上訴人有何相當因果關係。
  ⒊至上訴人主張黃輝吉於98年間即檢查有異常情形:「拘束性氣
    管道疾病」，被上訴人未將黃輝吉調職，有違反職業安全衛
    生法第20條第1項、第21條第1項規定，自屬於違反保護他人
    之法律，應負侵權行為責任云云。按雇主於僱用勞工時，應
    施行體格檢查;對在職勞工應施行下列健康檢查:一般健康
    檢查。從事特別危害健康作業者之特殊健康檢查。 經中
    央主管機關指定為特定對象及特定項目之健康檢查;雇主依
    前條體格檢查發現應僱勞工不適於從事某種工作，不得僱用
    其從事該項工作。健康檢查發現勞工有異常情形者，應由醫
    護人員提供其健康指導;其經醫師健康評估結果，不能適應
    原工作者，應參採醫師之建議，變更其作業場所、更換工作
    或縮短工作時間，並採取健康管理措施。職業安全衛生法第
    20條第1項、第21條第1項固有規定。惟查，黃輝吉於98年間
    即檢查有「拘束性氣管道疾病」，至103年1月間始診斷罹肺
    腺癌，兩者病情不同，互不關聯，而該氣管道疾病斯時醫師
    並無作建議，變更其作業場所、更換工作或縮短工作時間，
    並採取健康管理措施，且未見黃輝吉所從事工作有不適而要
    求被上訴人予以調職之情形，足見其病情斯時尚非嚴重，不
    符合職業安全衛生法第20條第1項、第21條第1項規定，自難
    謂被上訴人違反保護他人之法律，應負侵權行為責任。故上
    訴人上開主張，無可採取。
　⒋基上，上訴人依民法第184條第2項、第227條第2項、第487條
    之1第1項，請求被上訴人給付醫療費用、喪葬費、扶養費及
    精神慰撫金，難謂有據。又本件上訴人之請求，於法無據，
    即上訴人之請求權並不存在，則其是否罹於勞基法第59條、
    民法第184條所規定之2年時效，自無予以論述之必要，附此
    敘明。
六、綜上所述，上訴人黃揮得、黃鄭幼梅，依勞基法第59條第4
    款、侵權行為及債務不履行規定，請求被上訴人各給付228
    萬7,287元、238萬2,844元及自起訴狀繕本送達翌日起至清
    償日止，按週年利率5％計算之利息，為無理由，不應准許。
    從而原審所為上訴人敗訴之判決，並無不合。上訴論旨指摘
    原判決不當，求予廢棄改判，為無理由，應駁回其上訴。
七、本件事證已臻明確，兩造其餘之攻擊或防禦方法及所用之證
    據，經本院斟酌後，認為均不足以影響本判決之結果，爰不
    逐一論列，附此敘明。上訴人於本院言詞辯論後具狀請求詢
    問奇美醫院林哲良醫師陳述黃輝吉吸菸習慣與罹患肺腺癌之
    關聯性，核無必要，併此敘明。
八、據上論結，本件上訴為無理由，依民事訴訟法第449條第1項
    、第78條、第85條第1項前段，判決如主文。
中　　華　　民　　國　　109 　年　　11　　月　  11　　日
                  勞動法庭      審判長法  官  吳上康

                                      法  官  張季芬
　　　　　　　　　　　　　　
　　　　　　　　　　　　　　          法  官  王浦傑
上為正本係照原本作成。
上訴人如不服本判決，應於收受送達後20日內向本院提出上訴書
狀，其未表明上訴理由者，應於提出上訴後20日內向本院補提出
理由書狀（均須按他造當事人之人數附繕本），上訴時應提出委
任律師或具有律師資格之人之委任狀；委任有律師資格者，另應
附具律師資格證書及釋明委任人與受任人有民事訴訟法第466條
之1第1項但書或第2項（詳附註）所定關係之釋明文書影本。如
委任律師提起上訴者，應一併繳納上訴審裁判費。
被上訴人不得上訴。
中　　華　　民　　國　　109 　年　　11　　月　　11　　日

                                      書記官  蔡曉卿
【附註】
民事訴訟法第466條之1：
⑴對於第二審判決上訴，上訴人應委任律師為訴訟代理人。但上
   訴人或其法定代理人具有律師資格者，不在此限。
⑵上訴人之配偶、三親等內之血親、二親等內之姻親，或上訴人
   為法人、中央或地方機關時，其所屬專任人員具有律師資格
   並經法院認為適當者，亦得為第三審訴訟代理人。
民事訴訟法第466條之2第1項：
上訴人無資力委任訴訟代理人者，得依訴訟救助之規定，聲請第
三審法院為之選任律師為其訴訟代理人。